【裁判字號】    96,訴,1712
【裁判日期】    970424
【裁判案由】    毒品危害防制條例
【裁判全文】
臺灣臺北地方法院刑事判決              96年度訴字第1712號
公  訴  人  臺灣臺北地方法院檢察署檢察官
被      告  乙○○
指定辯護人  甲○公設辯護人  張寅煥
上列被告因違反毒品危害防制條例案件，經檢察官提起公訴（96
年度偵字第7853號），甲○判決如下：
    主      文
乙○○販賣第二級毒品，累犯，處有期徒刑柒年貳月，未扣案之
販賣毒品所得財物新臺幣玖佰元、未扣案行動電話壹具（含0000
000000號門號SIM卡壹枚）均沒收，如全部或一部不能沒收時，
追徵其價額或以其財產抵償之；又販賣第一級毒品，累犯，處有
期徒刑拾陸年，未扣案之販賣毒品所得財物新臺幣壹仟元、未扣
案行動電話壹具（含0000000000號門號SIM卡壹枚）均沒收，如
全部或一部不能沒收時，追徵其價額或以其財產抵償之。應執行
有期徒刑貳拾貳年，未扣案之販賣毒品所得財物共新臺幣壹仟玖
佰元、未扣案行動電話壹具（含0000000000號門號SIM卡壹枚）
均沒收，如全部或一部不能沒收時，追徵其價額或以其財產抵償
之。
其餘被訴部分均無罪。
    事      實
一、乙○○前因施用第一、二級毒品案件，經甲○以92年度訴字
    第861號各判處有期徒刑10月，應執行有期徒刑1年6月，嗣
    經臺灣高等法院以92年度上訴字第3348號判決駁回上訴確定
    ；又因妨害自由案件，經甲○以92年度訴字第166號判處有
    期徒刑1年確定。上開二罪，經臺灣高等法院以93年度聲字
    第504號裁定定應執行刑為有期徒刑2年5月，並於民國95年3
    月17日縮刑期滿執行完畢。乙○○明知海洛因及安非他命係
    屬毒品危害防制條例所規範管制之第一、二級毒品，依法不
    得販賣予他人，詎仍分別為下列販賣毒品犯行：(一)於95年9
    月6日晚間22時11分許，戊○○以0000000000號行動電話門
    號與使用0000000000號門號之乙○○聯繫，並於電話中表明
    欲購買新臺幣（下同）900元之安非他命，乙○○竟意圖營
    利而允諾之，並與戊○○相約在臺北市○○路與莒光路口碰
    面，嗣雙方到場後，乙○○即將安非他命1包出售交付予戊○○，並向戊○○收取價款900元；(二)丙○○於95年9月8日
    中午12時26分及12時42分，以其所使用之0000000000號門號
    連續撥打乙○○之0000000000號電話，表明欲購買1,000元
    之海洛因，乙○○竟意圖營利而答應，並與丙○○相約在臺
    北市萬華區萬板大橋附近西藏路某處碰面，嗣到場後，乙○○即出售交付海洛因1包予丙○○，並向丙○○收取1,000元
    之對價。上開以行動電話交易毒品之過程，均經警方實施通
    訊監察而監聽在案，嗣經檢警通知傳喚戊○○、丙○○到場
    訊問，始悉上情。
二、案經臺北市政府警察局大安分局報告臺灣臺北地方法院檢察
    署檢察官偵查起訴。
    理      由
甲、證據能力部分：
    本件被告使用之0000000000號行動電話通訊監察譯文，係警
    方依法向檢察官提出通訊監察之聲請，由臺灣板橋地方法院
    檢察署檢察官核發通訊監察書後，依法對被告使用之行動電
    話進行通訊監察所得之文書紀錄，有該署通訊監察書在卷可
    稽；另被告及辯護人對於上開通訊監察譯文、0000000000號
    、0000000000號電話門號申請人資料，及證人游碧雲、丁秀
    鳳於警詢陳述之證據能力，均不爭執；至於證人戊○○、丁○○及丙○○均經甲○傳喚到庭作證，經被告及辯護人合法
    踐行詰問程序，上開證據於本件自均有證據能力無訛。
乙、實體方面：
壹、有罪部分：
  一、訊據被告乙○○固坦承曾使用0000000000號電話與戊○○
      、丙○○等人通話聯繫之事實，惟矢口否認有何販賣安非
      命予戊○○及販賣海洛因予丙○○等犯行，辯稱：伊與戊○○係在監獄認識，因為與戊○○都是在施用毒品的人，
      所以接到他打來的電話，就知道他是要叫伊去找朋友買毒
      品，不記得當天與戊○○講完電話後有無與戊○○見面及
      交付毒品給他；至於丙○○亦要求伊幫忙代調毒品，伊僅
      帶丙○○去買海洛因而已云云。辯護人則以：本件如被告
      及證人戊○○、丙○○所述為真，則犯罪情節應近似「合
      資購買」或「受託代買」之情形，依實務見解應僅成立幫
      助施用毒品罪等語，為被告辯護。然查：
    (一)販賣第二級毒品予戊○○部分：
    1.戊○○曾於95年9月6日晚間10時11分許，以其所使用之00
      00000000電話，撥打被告所使用之0000000000號電話，二
      人於通話時陳稱：「（戊○○）喂... 我在西園跟莒光這
      邊」、「（乙○○）你要拿多少」、「（鄭）1張啊」、
      「（李）嗯」、「（鄭）我這邊900啦」、「（李）好」
      、「（鄭）我在這邊等你還是怎樣」、「（李）西園跟莒
      光」、「（鄭）... 西園跟莒光路口」、「（李）喔...
      好」等語，有被告所使用之0000000000號電話通訊監察譯
      文在卷可稽（偵卷第19頁），核與證人戊○○於偵訊及甲○審理時證稱：曾使用0000000000號電話，這支電話是我
      母親申請交給我使用等語（偵卷第153頁、甲○卷第105頁
      ），堪認相符，而上開電話係戊○○之母親游碧雲所申請
      並交予戊○○使用一節，亦據證人游碧雲於警詢時證述明
      確（偵卷第69至70頁）；此外，復有卷附0000000000號門
      號申請資料可佐（偵卷第84頁）。被告對於確有上開通話
      之事實，亦坦認在卷。
    2.戊○○係因欲購買安非他命毒品，方撥打前揭電話予被告
      ，於電話中與被告談妥購買之數量及價格後，雙方即約在
      臺北市○○路與莒光路口見面交易等情，業據證人戊○○
      於偵訊時結證稱：「（問：【提示監聽譯文】你是否有向
      乙○○買毒品？）我們有通這通電話，我是要跟他買1,00
      0元的安非他命，後來我這邊只有900元，後來我應該就是
      跟他約西園路跟莒光路口那邊，我只有跟他買過這一次安
      非他命」等語明確（偵卷第153至154頁）。證人戊○○雖
      於甲○審理時證稱：上次檢察官問我，我回去之後有再仔
      細想過，偵訊時回答說通話內容是向乙○○購買毒品的情
      形，是我記錯了，我的意思是說我想買1千元，但我錢不
      夠，只有900元，所以才找被告合資購買云云（甲○卷第1
      05至106頁），而改稱係與被告共同出資，由被告出面向
      他人購買毒品。惟依戊○○與被告上開於95年9月6日晚間
      10 時11分許通話之通訊監察譯文以觀，戊○○撥打電話
      予被告，俟電話接通後僅稱「我在西園跟莒光這邊」寥寥
      數語，被告竟隨即答稱：「你要拿多少」，戊○○亦稱：
      「1 張啊」、「我這邊900啦」，而表明其欲購買且能負
      擔之金額（數量）為價值900元之安非他命，雙方進而約
      定戊○○在西園路與莒光路口等候被告前往。綜觀渠等對
      話內容，可知被告接獲戊○○電話之初，即主動詢問「你
      要拿多少」，而為詢問購買數（重）量之表示，被告與戊○○之間，更未存有任何雙方「合資購買毒品」之對話，
      足見被告與戊○○間，確存有買賣安非他命之合意無訛，
      依戊○○偵訊所述，雙方更已完成交付毒品及價金之買賣
      行為。戊○○於甲○證稱係與被告合資購買安非他命，被
      告亦辯稱係幫忙戊○○代向他人調取毒品云云，均與通訊
      監察譯文內容明顯不符。且上開電話原係戊○○主動撥打
      予被告要求取得毒品，依戊○○於甲○證稱「後來被告是
      叫我過去西園路、莒光路口等他，然再一起去買安非他命
      ，掛完電話之後，我有去找他，我到西園路、莒光路口等
      他，但是好像沒有等到人，我在那裡等了快半小時，後面
      的事情我就不記得」等語（甲○卷第106頁反面），則被
      告既久候未至，戊○○理應再以電話詢問確認被告到場，
      詎戊○○竟陳稱：「（... 在等不到被告的情形下，有無
      再以電話與他聯絡？）我不記得了。我只記得當天大概的
      情形。」云云，而無法交代通話結束後是否確與被告碰面
      及有無取得毒品等重要情節。被告順應戊○○之不實證詞
      ，供稱「我不記得當天講完電話之後，有無跟戊○○見面
      ，也不記得當天後來有無交付毒品給他」云云（甲○卷第
      10 7頁），非僅與客觀事證不符，更與其先前供稱「...
      他（戊○○）拜託我幫他拿安非他命，我有答應他，而且
      跟他約在西園、莒光路口見面，我們二人碰面，戊○○有
      拿900元給我，叫我幫他拿安非他命，可是900元拿不到什
      麼安非他命，我就把他的錢花掉，也沒有實際去幫他調毒
      品」云云（甲○卷第42頁反面），相互矛盾齟齬。從而證
      人戊○○於偵訊時指稱有向被告購買900元之安非他命，
      雙方並約在西園路及莒光路口見面交易等情，應屬事實而
      足堪採信；其於甲○審理時改稱係與被告合資購買、不記
      得有無與被告碰面云云，核屬迴護被告之詞而難以採信。
      被告否認販賣安非他命予戊○○，辯稱僅收取金錢而未實
      際調取毒品云云，核係犯後卸責之詞，自不足採。
    3.被告接獲證人戊○○之電話後，即動身前往戊○○所在之
      莒光路與西園路口附近交付毒品，有上開通訊監察譯文可
      稽，而安非他命毒品係毒品危害防制條例所規範禁止之違
      禁物品，依法不得持有、施用，遑論轉讓、販賣等觸犯重
      罪行為，政府與檢警機關亦對於毒品犯罪查緝甚嚴，被告
      接獲戊○○電話後，即主動詢問戊○○需要之安非他命數
      量，隨即動身前往買方戊○○所在地點而為毒品交易行為
      ，顯見被告必有營利意圖且有獲利，否則何須甘冒遭查緝
      之風險而為毒品之交易行為，因認戊○○交付之900元即
      屬毒品之對價無訛。是被告販賣安非他命毒品予戊○○，
      具有營利之意圖，亦屬明確，洵堪認定。
    (二)販賣第一級毒品予丙○○部分：
    1.丙○○曾於95年9月8日中午12時26分許，以其使用之0000
      000000號電話撥打被告使用之0000000000號電話，二人於
      通話中陳稱：... 「（林）喂... 你的電話好像有那個喔
      」、「（李）有怎麼樣」、「（林）要不然怎麼都會自動
      切斷」、「（李）我掛掉的啦」、「（林）喔... 你跟我
      掛掉了喔，你嘛幫幫忙」、「（李）你嘛行行好ㄟ... 我
      幫幫忙... 我現在真的缺錢用... 你不要這樣子啦... 好
      啊... 你要拿可以啊... 來啊... 你要拿多少」、「（林
      ）拿1000塊啊... 」、「（李）好啊... 你人在哪裡啊」
      、「（林）我那個環河南路、貴陽街口」、「（李）你過
      來啊」、「（林）你在哪邊」、「（李）萬板橋（按應係
      指『萬板大橋』）... 你到了打給我」、「（林）喔...
      」等語；嗣於稍晚之同日中午12時42分，二人又以相同電
      話號碼聯繫：「（林）喂... 你還沒出門喔」、「（李）
      啊... 出門... 你在哪裡」、「（林）萬板（大）橋啊」
      、「（李）你去西藏路好不好」、「（林）西藏路哪裡啦
      」、「（李）69便當你知道嗎」、「（林）我知道... 啊
      ... 西藏路69便當... 要怎麼走」、「（李）你要走西藏
      路喔... 你在第4個紅綠燈好了」、「（林）你說69便當
      是嗎」、「（李）你是不是在萬板（大）橋啦」、「（林
      ）我現在在西藏路了」等語。上開各情，有被告所使用之
      0000000000號電話通訊監察譯文在卷可稽（偵卷第22至23
      頁），證人丙○○亦坦承於95年9月間曾使用上開0000000
      000號行動電話門號等語（偵卷第9、171頁、甲○卷第84
      頁反面），被告對於前揭通話情形復不否認。
    2.丙○○係撥打被告所使用之電話，向被告購買1,000元之
      海洛因毒品等情，業據證人丙○○於警詢經警方提示上開
      通訊監察譯文後證稱：「這通電話是我撥打過去的，『拿
      1,000塊』就是跟他購買毒品的金額，要向綽號『阿輝』
      （按指被告）購買第一級毒品海洛因1小包（重量約0.1公
      克），後來綽號『阿輝』就相約在臺北市萬板大橋橋頭交
      易」、「我並不知道他（阿輝）本名，他年約30歲，約17
      0公分，瘦高」、「我只跟他購買過那一次毒品而已，之
      後我就沒再碰過毒品」等語綦詳（偵卷第9至10頁），經
      警方出示犯罪嫌疑人紀錄表後，更從編號01至06之被指認
      人照片中辨識指認編號02之乙○○即為95年9月8日販賣海
      洛因予伊之人（同卷第9頁），足見被告確有於95年9月8
      日中午，接獲證人丙○○購買毒品之電話，而允諾出售1,
      000元之海洛因，雙方並聯繫外出前往臺北市萬華區萬板
      大橋附近西藏路某處碰面進行毒品交易。
    3.證人丙○○雖於偵訊時否認向被告購買海洛因（偵卷第17
      1至172頁），並於甲○證稱：通話譯文內容的意思是因為
      我找不到原先購買的藥頭，所以才打電話給被告請他幫我
      拿，被告就騎機車載我到中和去向藥頭買，我和被告一人
      出1,000元，錢是直接交給藥頭云云，而指稱係與被告合
      資向他人購買海洛因，並否認係向被告購買等情（甲○卷
      第85頁反面），被告亦於甲○審理時供稱「事實上是我帶
      證人去買海洛因」云云（甲○卷第87頁反面）。惟上情已
      與被告先前供稱：「丙○○也是叫我幫他調海洛因，他有
      給我1,000元叫我幫他調海洛因，我跟他碰面的地點忘記
      了，他給我的錢我就花掉了，並沒有幫他去調毒品」等語
      （甲○卷第43頁），有所不合，且依通訊監察譯文，證人
      丙○○撥打電話與被告聯繫，尚未表明有何毒品之需求，
      被告即先行主動表示「你要拿可以啊」、「來啊... 你要
      拿多少」等語，而詢問證人丙○○是否有毒品之需求，俟
      丙○○表示「拿1,000塊」後，被告更答稱：「好啊...你
      人在哪裡」等語，雙方進而確認交易地點，嗣更於10餘分
      鐘後，再度以電話聯繫確認彼此所在位置，足見被告確有
      販賣海洛因予丙○○之行為，是證人丙○○警詢時指稱該
      通電話係向被告購買1,000元海洛因，雙方係在萬華萬板
      大橋附近交易等情，即屬與事實相符，而堪以採信。而遍
      觀全部對話內容，被告與丙○○間，並未有隻字片語提及
      二人合資購買或被告受託代買，被告更未先行聯絡毒品來
      源之第三人，確認確有毒品可供調取後，再允諾協助丙○○代為購買，反而於丙○○在電話中單方提及1,000元之
      情形下，逕行允諾同意丙○○「拿」1,000元之毒品，益
      徵被告係將其原本持有中之海洛因毒品出售移轉予證人丙○○，並向丙○○收取1,000元之對價，並無所謂合資購
      買或受託代買之關係存在。從而證人丙○○於甲○否認警
      詢所言，證稱是要與被告各出1,000元合資購買海洛因，
      警詢時因毒癮發作故隨意亂說云云，應係事後刻意維護被
      告之詞，難以採信。被告辯稱僅帶丙○○去買毒品云云，
      尚難採信。
    4.按海洛因亦係毒品危害防制條例所規範禁止之第一級毒品
      ，而屬政府查緝甚嚴之違禁物品，被告接獲丙○○之電話
      後，非僅主動詢問丙○○有無毒品需求，更隨即前往約定
      地點赴約而為毒品交易行為，若無營利之意或無獲利，何
      須甘冒風險前去交付毒品，足徵被告販賣海洛因毒品予丙○○，亦有營利之意圖甚明，該1,000元即為毒品交易之
      對價無訛。
    (三)綜上，被告意圖營利，販賣第二級毒品安非他命予戊○○
      ，及販賣第一級毒品予丙○○，其犯行事證明確，堪以認
      定，應依法論科。
  二、按海洛因及安非他命係毒品危害防制條例第2條第1項、第
      2項所規範之第一、二級毒品。核被告販賣安非他命予戊○○所為，係違反毒品危害防制條例第4條第2項之販賣第
      二級毒品罪；核其販賣海洛因予丙○○之行為，則係犯同
      條例第4條第1項之販賣第一級毒品罪。被告販賣第一級毒
      品海洛因、販賣第二級毒品安非他命前後持有該等毒品之
      低度行為，均各為其販賣之高度行為所吸收，均不另論罪
      。被告所犯上開販賣第二級毒品罪及販賣第一級毒品罪，
      其犯罪時間不同，犯意亦屬各別，且行為互殊，應予分論
      併罰。查被告前因施用第一、二級毒品案件，經甲○以92
      年度訴字第861號各判處有期徒刑10月，應執行有期徒刑1
      年6月，嗣經臺灣高等法院以92年度上訴字第3348號判決
      駁回上訴確定；又因妨害自由案件，經甲○以92年度訴字
      第166號判處有期徒刑1年確定。上開二罪，經臺灣高等法
      院以93年度聲字第504號裁定定應執行刑為有期徒刑2年5
      月，並於95年3月17日縮刑期滿執行完畢，有臺灣高等法
      院被告前案紀錄表在卷可考，其受前開有期徒刑執行完畢
      後，5年以內故意再犯本件販賣第一、二級毒品罪二罪，
      均為累犯，應各依刑法第47條第1項規定加重其刑（販賣
      第一級毒品罪，其法定刑死刑及無期徒刑部分依法不得加
      重）。查被告有施用毒品前科，衡情其施用毒品，是非判
      斷能力或較薄弱，或為利之所驅而罹犯本罪，應係思慮不
      周所致，且被告本件販賣第一級毒品所得價金僅區區1,00
      0元之譜，實際獲利有限，而毒品危害防制條例第4條第1
      項之罪，其法定刑為死刑、無期徒刑，依被告犯罪情節，
      縱科以最低刑度之無期徒刑，仍有宣告刑度過重之感，即
      有所謂「情輕法重」之情，爰依刑法第59條規定，就其所
      犯違反毒品危害防制條例第4條第1項販賣第一級毒品部分
      ，酌減其刑，並依法先加後減之。至於被告所犯違反毒品
      危害防制條例第4條第2項販賣第二級毒品罪部分，其法定
      刑為7年以上有期徒刑，其最低刑度有期徒刑7年，與前開
      販賣第一級毒品最輕法定刑無期徒刑有相當差距，而被告
      販售安非他命部分，要無前開情輕法重之情形，自無予以
      酌減其刑之必要，亦予敘明。爰審酌海洛因與安非他命等
      毒品危害社會治安甚鉅，各國政府機關無不戮力查緝防止
      毒害擴散，被告明知毒品對於人體健康戕害甚深，竟先後
      販賣予不同對象牟利，助長毒害蔓延，暨犯後否認犯行之
      態度等一切情狀，就所犯各罪分別量處如主文所示之刑，
      並定應執行刑。再查，本件被告其犯罪時間雖均在96年4
      月24日以前，惟所犯各罪均不合於中華民國減刑條例所定
      之減刑要件，自不得減刑，併此說明。
  三、沒收：
      按毒品危害防制條例第19條第1項關於沒收之規定，係採
      義務沒收主義。故凡犯同條例第4條至第9條、第12條、第
      13條或第14條第1項、第2項之罪者，其供犯罪所用之物或
      因犯罪所得之財物，且屬犯人所有者，即應依該規定沒收
      （最高法院93年度臺上字第1360號、第1365號判決意旨參
      照）。本件被告將毒品販售予戊○○、丙○○等人而得款
      之900元及1,000元，合計1,900元，該款項係屬被告因犯
      罪所得之財物，此經認定如前，雖均未扣案，惟仍應全部
      依毒品危害防制條例第19條第1項規定沒收；另未扣案行
      動電話1具（含00 00000000號門號SIM卡1枚），係供本案
      被告聯絡販賣毒品犯罪所用之物，且為被告所有，業經認
      定如上，亦應依毒品危害防制條例第19條第1項之規定沒
      收，上開應沒收之物如全部或一部不能沒收時，應以其財
      產抵償之並定其應執行之刑。
貳、無罪部分：
  一、公訴意旨另以：乙○○明知海洛因及安非他命分別為毒品
      危害防制條例所規定之第一級毒品及第二級毒品，依法不
      得販賣，竟基於販賣第一級毒品海洛因及第二級毒品安非
      他命之犯意，於不詳時間起，以0000000000號行動電話，
      與戊○○、丁○○號、丙○○及綽號「忠楷」、「進仔」
      、「建清」、「明宏」、「阿龍」、「阿良」、「阿興」
      、「阿發」、「子淵」、「阿華」、「阿彬」、「車行」
      及其他不詳姓名、年籍之不特定人，相互接洽、聯繫販賣
      第一級毒品海洛因及第二級毒品安非他命之事宜，並至少
      與戊○○、丙○○完成販賣毒品行為，更於95年9月9日下
      午1時26分許，與使用0000000000電話之丁○○聯絡，由
      乙○○親自帶可以施用一次份量之海洛因，至丁○○居住
      地，以不詳價格售予丁○○。乙○○並以此等用行動電話
      聯絡買家，或由買家自行與之聯絡，在約定交易地點之方
      式，販賣第一級毒品海洛因、第二級毒品安非他命予前揭
      之人多次，因認被告上開所為亦涉犯毒品危害防制條例第
      4條第1項、第2項之販賣第1、2級毒品罪嫌云云。
  二、按犯罪事實應依證據認定之，無證據不得認定犯罪事實；
      不能證明被告犯罪者，應諭知無罪之判決，刑事訴訟法第
      154條第2項、第301條第1項分別定有明文。而認定犯罪事
      實所憑之證據，雖不以直接證據為限，間接證據亦包括在
      內；然而無論直接或間接證據，其為訴訟上之證明，須於
      通常一般之人均不致有所懷疑，而得確信其為真實之程度
      者，始得據為有罪之認定，倘其證明尚未達到此一程度，
      而有合理之懷疑存在時，即應為有利於被告之認定，更不
      必有何有利之證據，最高法院30年上字第816號、76年臺
      上字第4986號判例意旨可資參考。又刑事訴訟法第161條
      第1項規定：檢察官就被告犯罪事實，應負舉證責任，並
      指出證明之方法。因此，檢察官對於起訴之犯罪事實，應
      負提出證據及說服之實質舉證責任。倘其所提出之證據，
      不足為被告有罪之積極證明，或其指出證明之方法，無從
      說服法院以形成被告有罪之心證，基於無罪推定之原則，
      自應為被告無罪判決之諭知（同院92年臺上字第128號判
      例可供參考）。
  三、公訴人認被告涉嫌販賣海洛因予丁○○，無非係以被告之
      供述、被告所使用之0000000000號行動電話通訊監察譯文
      、證人丁秀鳳於警詢中之證詞、證人丁○○於偵查中之證
      詞等，為其論據。訊據被告堅詞否認上述販賣毒品犯行，
      辯稱並未販賣毒品等語。經查：
    (一)丁○○於95年9月9日下午1時26分許，以其使用之0000000
      000電話撥打被告之0000000000號電話，而與被告對話稱
      ：「（丁○○）喂，阿輝喔... 阿有嗎」、「（乙○○）
      有啊」、「（詹）有辦法那個一下嗎」、「（李）我最近
      欠的要命」、「（詹）我跟你說啦... 這個時間我嫂子出
      門啦... 要不然我不會跟你拜託啦... 跟你說真的啦」、
      「（李）好啦」、「（詹）我現在過去啦」、「（李）你
      過去那邊又沒用... 我又沒在那邊」、「（詹）你在哪裡
      」、「（李）我在艋舺大道這邊吃東西... 吃完我再過去
      你那邊」、「（詹）你吃一吃要繞過來是嗎」、「（李）
      嗯」、「（詹）好」等語，有0000000000號通訊監察譯文
      在卷可稽（偵卷第26頁），而上開0000000000號門號係丁
      秀鳳申請後交由丁○○使用一節，亦據證人丁秀鳳於警詢
      證述明確（偵卷第73頁），復經證人丁○○證述屬實（甲○卷第82頁反面）；此外，復有卷附0000000000門號申請
      資料可佐（偵卷第85頁）。
    (二)公訴人雖援引證人丁○○偵訊時指稱曾以上開電話與被告
      聯絡，被告曾提供一、兩次海洛因之證詞，作為認定被告
      犯罪之依據。惟依證人丁○○偵訊時證稱：我印象中沒有
      跟乙○○買過毒品，我知道他有在吃毒品，我曾經要找他
      拿，但他有跟我裝傻幾次，但也曾經給過我一、兩次海洛
      因，我忘記我有沒有給過他錢，但他有給過我東西，大概
      是可以吸一次的海洛因，只有一點點而已，時間大概是在
      去年秋天左右，每次都是我打電話給他，然後他講地點，
      我有跟他說我在難過，請他救我，他有裝傻，但我印象中
      他也有給過我一兩次等語（偵卷第164頁），僅泛稱其曾
      於毒癮發作時，向被告取得海洛因一、兩次而已。詰之證
      人丁○○，其則於甲○證稱：印象中我好像有跟被告買過
      一、兩次海洛因，可是我當時錢不夠，我打給他，他說叫
      我有多少就給他，剩下的錢他來墊，買回來的毒品再分給
      我一些施用，95年9月9日下午1點半左右通話內容講的應
      該就是一起過去向別人買海洛因的意思；我知道他有在用
      海洛因，我自己找不到人一起合資購買的時候，我就會找
      被告，雖然被告好幾次沒有到，可是如果實在調不到海洛
      因，因為很痛苦，我還是會去找被告，與被告合資購買時
      我有看到賣方，我們是一起去買的，每次都是去板橋買等
      語（甲○卷第82至84頁），而堅指係與被告共同前往板橋
      向他人購買海洛因，然後分配施用等情。佐以前開通訊監
      察譯文，被告與證人丁○○間雖有疑似談論毒品之對話內
      容，惟此後即無後續之相關譯文可供佐證，況公訴意旨僅
      泛稱「由乙○○親自攜帶可以施用一次份量之海洛因，至
      丁○○居住地，以不詳價格售予丁○○」，則究竟乙○○
      係以何種價格出售海洛因予丁○○，其交易有無收取毒品
      之對價或價金等，均未見公訴人進一步舉證主張，自無由
      認定被告有販賣、交付毒品予丁○○之犯行，遑論根本無
      從認定被告有無營利之意圖；此外，更查無其他積極事證
      足資確認被告有公訴意旨所指販賣海洛因予丁○○之犯行
      ，此部分自應為被告無罪之諭知。又丁○○雖證稱：被告
      曾經請過我毒品一、兩次（甲○卷第83頁），惟依其陳稱
      ：「（被告到底有無賣毒品給你？）我拿的時候曾經拿錢
      給他過，結果那次不夠錢，他說一起出錢，這與檢察官問
      我請我的這一、兩次沒有關係」等語（同上頁反面），足
      見縱然採信丁○○所證被告曾請過其一、兩次海洛因等情
      ，而認被告涉有轉讓海洛因之犯行，惟該部分轉讓海洛因
      犯行，與本件公訴人起訴之被告於95年9月9日下午1時26
      分許販賣（或轉讓）海洛因予丁○○之行為，並不相同，
      甲○自不得就該未經起訴部分加以審判，爰予敘明。
  四、至於公訴意旨指稱被告於不詳時間起，以0000000000號行
      動電話，與綽號「忠楷」、「進仔」、「建清」、「明宏
      」、「阿龍」、「阿良」、「阿興」、「阿發」、「子淵
      」、「阿華」、「阿彬」、「車行」及其他不詳姓名、年
      籍之不特定人，相互接洽、聯繫販賣第一級毒品海洛因及
      第二級毒品安非他命之事宜，以此等用行動電話聯絡買家
      ，或由買家自行與之聯絡，在約定交易地點之方式，販賣
      第一級毒品海洛因、第二級毒品安非他命予前揭之人多次
      云云，查被告使用之0000000000號電話，於95年9月間固
      有疑似與不同之多人談及毒品之對話內容，有通訊監察譯
      文在卷可佐；惟公訴人所指被告販賣毒品對象之「忠楷」
      、「進仔」、「建清」、「明宏」、「阿龍」、「阿良」
      、「阿興」、「阿發」、「子淵」、「阿華」、「阿彬」
      、「車行」等人，其真實姓名及年籍為何，究竟與被告於
      何時何地有何種毒品交易事實、被告有何意圖之營利等有
      關販賣毒品罪之構成要件事實，起訴書均僅以「於不詳時
      間起」、「與其他不詳姓名、年籍之不特定人」、「相互
      接洽、聯繫販賣第一級毒品海洛因及第二級毒品安非他命
      之事宜」、「以此等用行動電話聯絡買家，或由買家自行
      與之聯絡，在約定交易地點之方式」、「販賣第一級毒品
      海洛因、第二級毒品安非他命予前揭之人多次」等語概略
      稱之，而未見公訴人於起訴書內一一敘明，自無從特定其
      所指犯罪行為之具體情形，遑論依起訴書證據清單及待證
      事實欄所載，公訴人除援引0000000000號行動電話通訊監
      察譯文外，根本未就上開起訴事實提出何等證據，或指出
      其得以證明之方法。此部分公訴意旨所指被告犯罪之情形
      ，自屬未能證明，揆諸前揭法條及判例意旨，依法應為被
      告無罪之諭知。
據上論斷，應依刑事訴訟法第299條第1項前段、第301條第1項前
段，毒品危害防制條例第4條第1、2項、第19條第1項前段，刑法
第11條前段、第47條第1項前段、第59條、第51條第5款，判決如
主文。
本案經檢察官陳清茂到庭執行職務
中    華    民    國    97    年    4     月    24    日
                  刑事第十一庭  審判長法  官  劉方慈
                                      法  官  江俊彥
                                      法  官  林庚棟
以上正本證明與原本無異。
如不服本判決，應於判決送達後10日內，向甲○提出上訴狀；上
訴書狀應敘述具體理由，未敘述上訴理由者，應於上訴期間屆滿
後20日內補提上訴理由書於甲○。
                                      書記官  殷玉芬
中    華    民    國    97    年    4     月    29    日
附錄本案論罪科刑法條全文：
毒品危害防制條例第4條：
製造、運輸、販賣第1級毒品者，處死刑或無期徒刑；處無期徒
刑者，得併科新臺幣1000萬元以下罰金。
製造、運輸、販賣第2級毒品者，處無期徒刑或7年以上有期徒刑
，得併科新臺幣700萬元以下罰金。
製造、運輸、販賣第3級毒品者，處5年以上有期徒刑，得併科新
臺幣500萬元以下罰金。
製造、運輸、販賣第4級毒品者，處3年以上10年以下有期徒刑，
得併科新臺幣300萬元以下罰金。
製造、運輸、販賣專供製造或施用毒品之器具者，處1年以上7年
以下有期徒刑，得併科新臺幣100萬元以下罰金。
前5項之未遂犯罰之。


司法院資訊處製作；財團法人民間司法改革基金會備份。
